臺灣新北地方法院刑事判決
110年度訴字第454號
公  訴  人  臺灣新北地方檢察署檢察官
被      告  方玉麟

                    籍設新北市○○區○○路000號0樓(新北                      市中和戶政事務所)

選任辯護人  周佳弘律師(法律扶助)          
上列被告因傷害等案件，經檢察官提起公訴（109年度偵字第179
70號），本院判決如下：
    主  文
方玉麟犯傷害罪，累犯，處拘役參拾日，如易科罰金，以新臺幣
壹仟元折算壹日。
其餘被訴部分無罪。
    事  實
一、方玉麟為追討前女友林玉蓮積欠之債務，遂於民國109年1月
    10日某時許傳送訊息，請林玉蓮當時之男友徐明祥與林玉蓮
    ，共同至新北市中和區和平路200巷旁之公園處理。徐明祥
    與林玉蓮依約於109年1月10日20時30分許前往上址談判，嗣
    方玉麟與林玉蓮發生口角爭執，徐明祥見狀上前，方玉麟竟
    基於傷害之犯意，與徐明祥發生扭打(徐明祥所涉傷害部分
    經檢察官為不起訴處分確定)，將徐明祥壓制在花圃上，並
    徒手攻擊徐明祥頭部，致徐明祥受有頭部鈍擦傷、臉部鈍傷
    及左側顴骨弓骨折之傷害。
二、案經徐明祥訴由新北市政府警察局中和分局報告臺灣新北地
    方檢察署檢察官偵查起訴。
    理  由
壹、有罪部分：
一、證據能力部分：
    本判決以下所引用之各項被告以外之人審判外之言詞或書面
    陳述，性質上雖屬傳聞證據，然檢察官、被告及其辯護人均
    未於言詞辯論終結前聲明異議（見本院訴字卷第277-295頁
    ），本院審酌各該證據作成之情形，既無違法或不當取得情
    形，認為以之作為本案之證據亦屬適當，揆諸前開規定，上
    開證據均具有證據能力。其餘資以認定本案犯罪事實之非供
    述證據，復查無違反法定程序取得之情形，依刑事訴訟法第
    158 條之4 反面規定，確有證據能力。
二、認定事實所憑證據及理由： 
　　訊據被告方玉麟固坦承為催討債務，遂於上開時間與告訴人
    徐明祥、林玉蓮相約於上址談判，雙方因而發生口角爭執，
    惟矢口否認有何傷害之犯行，辯稱：我是先遭徐明祥或林玉
    蓮丟擲裝在袋子內的鐵棒砸到腳，我才撿起來反擊，往他的
    肩膀那邊砸，把他壓在花圃上。我沒有攜帶任何物品到上址
    ，也沒有拿鐵棒打到他的頭，壓住之後也沒有打他。我是壓
    徐明祥的肩膀和脖子，不讓他起來，因為徐明祥一直打我的
    頭云云。辯護人亦為被告辯稱：被告稱是被東西打到腳，是
    被攻擊後還手，是主張正當防衛行為等語。經查：
  ㈠被告為追討前女友林玉蓮積欠之債務，遂於上開時間傳送訊
    息，請林玉蓮當時之男友即告訴人徐明祥與林玉蓮，共同至
    上址公園處理，告訴人與林玉蓮依約於上開時間前往談判，
    嗣被告與林玉蓮發生口角爭執，告訴人見狀上前，受有頭部
    鈍擦傷、臉部鈍傷及左側顴骨弓骨折之傷害等情，有證人即
    告訴人徐明祥於偵查及本院審理中之證述、證人方玉蓮於偵
    查中之證述可證（見偵卷第193-195、219-221頁），亦有告
    訴人提供之簡訊翻拍照片9張、衛生福利部雙和醫院109年1
    月11日出具之乙種診斷證明書1張在卷可佐（見本院訴字卷
    第260-264頁、偵卷第79頁），並為被告所不爭執（見本院
    訴字卷第112頁），是此部分事證明確，首堪認定。
  ㈡被告雖以前詞置辯，惟查證人徐明祥於偵查及本院審理中均
    證稱：我一到現場，林玉蓮跟方玉麟開始吵架、拉扯，我過
    去要把他們拉開，靠近方玉麟後就被他打暈在花圃，方玉麟
    壓在我身上一直毆打我，一直到警方到場後才把他拉開等語
    （見偵卷第219頁、本院訴字卷第200頁）。核與證人林玉蓮
    於偵查中證稱：到了現場我就跟方玉麟對罵，方玉麟拿出他
    的手機要給徐明祥看，從袋子裡面拿出東西攻擊徐明祥頭部
    ，然後把徐明祥壓在花圃下面，就開始打他，我在旁邊想把
    方玉麟推走，但他把我推開，害我腳也受傷等語（偵卷第22
    0頁），大致相符。參以被告於本院審理中供稱：徐明祥向
    我衝過來後，我拿地上的東西，做由下往上推的動作，再把
    徐明祥壓在旁邊的花圃上，他倒下後沒有撞到任何東西，花
    圃裡面有種樹，算是稀疏，上面有樹葉，除了樹以外就沒有
    東西了。我壓制他不超過2分鐘警察就來了等語（見本院訴
    字卷第288、289頁），可知告訴人倒下並遭被告壓制時，並
    未受有其他撞擊，雙方衝突時間亦屬短暫，而告訴人卻於衝
    突後受有頭部鈍擦傷、臉部鈍傷及左側顴骨弓骨折等多處頭
    臉部傷勢，堪認告訴人上開傷勢，確應係被告攻擊所造成無
    訛，是被告辯稱僅壓制告訴人云云，即屬避重就輕之詞，並
    不可採。
　㈢按正當防衛必須對於現在不法之侵害，始足當之，侵害業已
    過去，或無從分別何方為不法侵害之互毆行為，均不得主張
    防衛權，而互毆係屬多數動作構成單純一罪，而互為攻擊之
    傷害行為，縱令一方先行出手，還擊之一方，在客觀上苟非
    單純對於現在不法之侵害為必要排除之反擊行為，因其本即
    有傷害之犯意存在，自無主張防衛權之餘地（最高法院96年
    度台上字第3526號判決意旨參照）。查關於本案現場發現之
    鐵棒1枝，並無明確事證認係由告訴人或林玉蓮持之以丟擲
    被告，被告後續攻擊告訴人，本難認係對不法侵害之還擊行
    為，何況本案衝突過程係告訴人接近被告後，被告將之壓制
    在花圃，並徒手攻擊一情，業敘之如前，尚乏證據認被告攻
    擊告訴人時，仍受現在不法侵害，參諸上開說明，自難認係
    對現在不法侵害之必要排除行為，是辯護人主張正當防衛等
    情，亦不可採。
　㈣起訴意旨雖認被告自隨身包包內取出短鐵棒1枝，以之毆打告
    訴人頭部。然扣案之花色提袋及短鐵棒（扣押物品目錄表誤
    載為「短鐵塊」）係林玉蓮交付警方，此有新北市政府警察
    局中和分局扣押筆錄暨扣押物品目錄表、林玉蓮警詢筆錄在
    卷可參（見偵卷第35、47-51頁），可知上開物品並非自被
    告身上扣得，則被告辯稱沒有攜帶任何物品到上址等語即非
    毫無可採。況且，證人徐明祥於警詢、偵查及審理時先後證
    稱：遭方玉麟以「手提袋」攻擊；遭方玉麟拿「不知道什麼
    東西」往我頭部敲下去；遭到一個「類似三角形的鐵棒」攻
    擊等語（見偵卷第22頁、第195頁、本院訴字卷第200頁），
    前後供述不一。針對被告究以何物攻擊，證人林玉蓮於警詢
    、偵查亦先後證稱：方玉麟自袋內掏出東西攻擊；方玉麟直
    接用袋子攻擊等語(見偵卷第32、220頁)，亦大相逕庭。是
    被告是否確攜帶該短鐵棒到場並攻擊告訴人，即不無疑問。
    此外被告雖自承曾撿拾該短鐵棒還擊，然亦表示只有推告訴
    人之肩部，後來短鐵棒就掉了等語，參以證人林玉蓮於警詢
    時另曾證稱：方玉麟壓在徐明祥身上時是以徒手攻擊等語（
    見偵卷第39頁），即不能遽告訴人頭臉部位之傷勢與該短鐵
    棒有關，因認被告並未持該短鐵棒攻擊告訴人而造成事實欄
    所載之傷勢，併此指明。
　㈤綜上，本件被告傷害犯行罪證明確，堪予認定，應予依法論
    科。
三、論罪科刑：
  ㈠罪名：
    核被告所為，係犯刑法第277條第1項之傷害罪。
  ㈡累犯加重之說明：
　　經查，被告因偽造文書案件，經臺灣臺北地方法院以106 年
    度簡字第2580號判決判處有期徒刑3 月確定，於107 年6 月
    4 日易科罰金執行完畢乙節，有臺灣高等法院被告前案紀錄
    表1 份附卷可參，則其於受徒刑之執行完畢後，5年內故意
    再犯本件有期徒刑以上之罪，為累犯，且被告於前案執行完
    畢後約1年7月即故意再犯本案傷害犯行，可認其主觀上具有
    特別惡性，參酌司法院大法官第775號解釋意旨，如適用刑
    法第47條累犯加重之規定並無罪刑不相當之情事，爰依刑法
    第47條第1項規定，加重其刑。
　㈢量刑：
　　爰以行為人責任為基礎，審酌被告不思以正途解決債務糾紛
    ，僅因催討債務一言不合，即傷害告訴人，所為應值非難。
    審酌其前科素行（構成累犯之前科除外）、否認犯行惟有意
    願與告訴人調解之犯後態度、其犯罪動機、手段、情節，自
    陳高職肄業之智識程度，曾從事電焊工，月收入約新臺幣4
    至6萬元，自己一人居住之家庭生活及經濟狀況等一切情狀
    （見本院訴字卷第295頁），量處如主文所示之刑，並諭知
    易科罰金之折算標準。
四、不予宣告沒收之說明：
　　查扣案之短鐵棒1枝並無證據可證係被告所有而攜帶到場，
    亦無證據可認係被告持以攻擊告訴人致其受有上開傷勢之物
    ，已如前述，是扣案短鐵棒1枝既非被告所有之犯罪工具，
    爰不予宣告沒收。
貳、無罪部分(即所涉恐嚇危害安全罪部分)：
一、公訴意旨略以：方玉麟於109年1月10日某時許，基於恐嚇之
    故意，傳訊予徐明祥，以其持有前與林玉蓮交往時所拍攝之
    林玉蓮裸體照片為脅，要求徐明祥代為處理林玉蓮積欠之債
    務，致徐明祥及林玉蓮心生畏懼，因認被告涉犯刑法第305
    條之恐嚇危害安全罪等語。
二、按犯罪事實應依證據認定之，無證據不得認定其犯罪事實；
    又不能證明被告犯罪或其行為不罰者，應諭知無罪之判決，
    刑事訴訟法第154條第2項、第301條第1項分別定有明文。又
    按刑法第305條之恐嚇罪，所稱以加害生命、身體、自由、
    名譽、財產之事，恐嚇他人者，係指以使人生畏怖心為目的
    ，而通知將加惡害之旨於被害人而言（最高法院52年台上第
    751號判例意旨參照）。是恐嚇罪之成立，行為人須對於被
    害人為惡害之通知，亦即，向被害人為明確、具體加害上述
    各種法益之意思表示行為，致被害人之心理狀態陷於危險不
    安，始得以該罪名相繩；若行為人所表示者並非以加害生命
    、身體、自由及名譽等事為內容，或被恐嚇者並未因此心生
    恐懼，則尚與該罪之構成要件有間，即不得以該罪相繩。且
    行為人之言語或行為是否構成恐嚇，仍應就當時具體之情形
    ，以及當事人之語氣、當事人所表達之全部字語，客觀地加
    以審酌，而不能單純由片斷字面上之語詞判斷行為人是否有
    恐嚇之犯行。
三、公訴意旨認被告涉犯恐嚇危害安全罪，無非以被告於警詢及
    偵查中之供述、證人即告訴人徐明祥、證人林玉蓮於警詢及
    偵訊中之證述、徐明祥提供之簡訊翻拍照片等，為其論據。
四、訊據被告堅詞否認有何恐嚇危害安全犯行，辯稱：我雖有傳
    送簡訊給徐明祥，但我沒有要恐嚇，我是要徐明祥轉告林玉
    蓮，叫她出面處理債務，我沒有林玉蓮的裸照等語。辯護人
    亦為被告辯稱：簡訊內容無從證明被告有以林玉蓮裸照來恐
    嚇徐明祥及林玉蓮，所謂裸照根本不存在，是告訴人自己的
    猜測等節。經查：
  ㈠被告於上開時間曾以簡訊傳送「麻煩你轉告你女友今天來跟
    我處理向我借款欲還款一事。如你不放心可跟她一起來處理
    還款乙事」、「我順便拿些影片和照片給你看」、「南雅夜
    市裡有間豪麗旺旅館…都有我們偷情踏過的痕跡，去問一下
    你女友她為何獨鍾意此間旅館」、「有空記得常帶她去此間
    旅館溫存」、「忘了跟你說我們也曾照相留戀妳要看嗎」、
    「你要幫他還嗎？」、「…至今少說也有3至5萬」等字句予
    告訴人，為被告所不否認（見本院訴字卷第112頁），核與
    告訴人於本院審理時證述相符（見本院訴字卷第199-213頁
    ），復有手機簡訊翻拍照片9張在卷可參（見本院訴字卷第2
    60-264頁），此部分事實堪以認定。
  ㈡上開簡訊內容雖提及「還款」、「影片和照片」、「也曾照
    片留戀妳要看嗎」等節，似有以影片及照片換取告訴人出面
    解決林玉蓮欠款之意，惟細觀其詞，並無何等關於林玉蓮私
    密或不雅照片之文字，更未見被告明示如不從其所求，將散
    布私密或不雅照片等語句，本已難稱係明確、具體之惡害通
    知。證人徐明祥於偵訊中固證稱：方玉麟說他擁有跟林玉蓮
    的照片，還要我付35萬元去贖回，見面才要拿給我看等語（
    見偵卷第219頁），於本院審理中另稱：簡訊上面是寫3至5
    萬元，偵訊筆錄中「35萬元」有誤，方玉麟的意思就是拿3
    至5萬元去，照片他就會消除掉給我等語（本院訴字卷第204
    、205頁）。惟其於本院審理中另證稱：在這次簡訊前，方
    玉麟沒有直接跟我講要跟我要錢，在看完這次簡訊後，中間
    都沒有聯絡，我就和林玉蓮直接出發到現場了等語（本院訴
    字卷第207頁），可見被告亦未以其他方式，暗示將散布私
    密或不雅照片之意，自難僅憑上詞，即率認被告有何等加害
    他人名譽之惡害通知。至證人徐明祥於本院審理中雖又證稱
    被告另有打電話等語，惟並無事證可佐，亦與前開證詞有異
    ，尚無從為被告不利之認定。
  ㈢再告訴人於接獲被告所傳送上開訊息時亦曾傳送「你真的什
    麼狗屁的廢話都吐的出來」、「怎麼會有你這種人啊」、「
    真的是不知道廉恥兩個字怎麼寫啊」、「先把照片傳給我看
    」、「我相信玉蓮」、「你等著瞧吧」等字句予被告，可見
    當時話語情境係告訴人亦以言語出言反譏並針鋒相對，而不
    相信被告持有林玉蓮裸照為真。此外，證人徐明祥於本院審
    理中復證稱：我找方玉麟的目的，第一是林玉蓮要跟我證明
    她沒有跟方玉麟借錢；第二，方玉麟說他跟林玉蓮有見面，
    林玉蓮是跟我說沒有那些事情等語（本院訴字卷第210頁）
    ，綜此，實難見告訴人係因心生畏懼而到場。審諸被告倘以
    手機儲存林玉蓮之私密或不雅照片，必然可以重製於其他儲
    存設備，換言之，即令告訴人到場處理，仍無法當場確知被
    告是否完全刪除該等檔案，此告訴人自無不知之理，然其仍
    與林玉蓮到場，到場後雙方隨即發生衝突，則其到場是否確
    迫於被告之惡害通知，乃至於心生畏懼，更難見其實，自難
    遽以其所述，認被告確有恐嚇之行為。
　㈣檢察官雖聲請再傳喚林玉蓮，惟證人林玉蓮經本院2度傳喚均
    未到庭，審酌其於警詢及偵查中，亦僅證稱被告聲稱持有裸
    照及影片等語，並未提及被告曾以散布裸照之方式相脅，另
    表示其與告訴人到場後，旋與被告對罵及發生衝突等情，均
    與告訴人前開以證人身分所述大致雷同，堪認屬實。而如前
    所述，此尚難認被告已為明確、具體之惡害通知，亦不足認
    告訴人有心生畏懼之情，綜此，本案待證事實已明，尚無再
    行傳喚林玉蓮到庭作證之必要，併此指明。
五、綜上所述，公訴人所提出之證據尚不足使本院相信告訴人指
    訴被告犯恐嚇危害安全罪確有相當之真實性，而達通常一般
    人均不致有所懷疑之程度。本案既存有合理懷疑，而致本院
    無法形成被告此部分有罪之確切心證，即屬不能證明被告犯
    罪，揆諸前開說明，自應就此部分諭知被告無罪之判決。
據上論斷，應依刑事訴訟法第299條第1項前段、第301條第1項，
判決如主文。
本案經檢察官許宏緯提起公訴，檢察官簡志祥到庭執行公訴。
中　　華　　民　　國　　111 　年　　1 　　月　　12　　日
                  刑事第十四庭  審判長法　官　王榆富
                                      法　官　鄭琬薇
                                      法　官　梁家贏
上列正本證明與原本無異。
如不服本判決，應於判決送達後20日內敘明上訴理由，向本院提
出上訴狀 (應附繕本) ，上訴於臺灣高等法院。其未敘述上訴理
由者，應於上訴期間屆滿後20日內向本院補提理由書「切勿逕送
上級法院」。
                                      書記官 巫茂榮
中　　華　　民　　國　　111 　年　　1 　　月　　14　　日

附錄本案論罪科刑法條：
◎中華民國刑法第277 條第1項：
傷害人之身體或健康者，處5 年以下有期徒刑、拘役或50萬元以
下罰金。